臺灣高等法院交通事件裁定　　　　　　 96年度交抗字第589號
抗　告　人　甲○○
上列抗告人因違反道路交通管理處罰條例案件，不服台灣桃園地
方法院，中華民國九十六年六月二十九日所為裁定（九十六年度
交聲字第三五三號），提起抗告，本院裁定如下：
    主  文
抗告駁回。
    理  由
一、按道路交通管理處罰條例第八條第一項規定：違反本條例之
    行為，由左列機關處罰之：一、第十二條至第六十八條由公
    路主管機關處罰。二、第六十九條至第八十四條由警察機關
    處罰。第二項：前項處罰於裁決前，應給予違規行為人陳述
    之機會。第三項：第一項第一款之處罰，公路主管機關應設
    置交通裁決單位辦理；其組織規程由交通部、直轄市政府定
    之。次按同條例第八十七條第一項固規定，受處分人不服道
    路交通管理處罰條例第八條主管機關所為之處罰，得於接到
    裁決書之翌日起二十日內，向管轄地方法院聲明異議，惟於
    訴訟上得為聲明異議之主體者，乃限於該條例第八條之主管
    機關所處罰之受處分人，如非為受處分人聲明異議或主管機
    關尚未開立裁決書即聲明異議，皆難認其異議合於法律上之
    程式。又道路交通案件處理辦法所稱之交通案件，指違反道
    路交通管理處罰條例經公路主管機關或警察機關或其聯合設
    置之裁決機關處罰後，聲明異議之案件；交通法庭認為聲明
    異議不合法律上之程式者，應以裁定駁回之，道路交通案件
    處理辦法第二條第一款、第十八條前段分別定有明文。綜合
    以上規定可知，受處分人不服道路交通管理處罰條例第八條
    主管機關所為之處罰，須於接到裁決書後始得向法院聲明異
    議，未經裁決機關裁決之案件，即非道路交通案件處理辦法
    所稱之交通案件，不得逕予聲明異議；亦即受處分人對於主
    管機關所為之處罰，須俟接到裁決書後始得向法院表示不服
    。因此，凡違反道路交通管理處罰條例之事件，均應由主管
    機關以裁決書，向外表示主管機關對受處分人為課予一定義
    務之意思表示，且須送達受處分人，合先敘明。
二、原裁定意旨略以：交通部公路總局新竹區監理所中壢監理站
    （下簡稱中壢監理站）就異議人之交通違規行為尚未掣開裁
    決書，此有中壢監理站民國九十六年六月二十三日竹監壢字
    第０九六００一四三三八號函一紙在卷可稽（見原審卷第四
    六至四八頁），足認異議人乃係在其所轄之處罰機關（即交
    通裁決單位）為裁決之前，即逕行具狀向法院聲明異議。是
    異議人係於交通裁決單位裁決前，逕就其交通違規所為之舉
    發行為聲明異議，其異議程序自非適法，且依其情形無從補
    正，自應予以駁回等語。
三、抗告意旨略以：抗告人於依法提出異議，即對該處罰表示不
    服，並於九十六年六月二十三日具狀異議，當時即分別具狀
    予法院、中壢監理站、台北縣政府警察局，依中壢監理站九
    十六年六月五日竹監壢字第０九六三００三五六二號函說明
    二所示「請洽本站開具裁決書」之明確意旨亦是請求的方式
    之一，因此中壢監理站自有義務，將抗告人寄予之狀紙，連
    同裁決書併案依前揭函文說明二「轉交」予法院，然其卻不
    作為，僅以電話詢問抗告人是否已同時寄予法院，亦未曉喻
    抗告人何時領取「裁決書」，此舉有違行政程序法第八條所
    訂「行政行為，應以誠實信用之方法為之，並保護人民正當
    合理之信賴」，足證本案，中壢監理站未依抗告人已表示開
    具裁決書之意思，檢送裁決書予法院或抗告人，自應命其補
    正此程序或者命抗告人補正，為此原裁定有所錯誤，應予撤
    銷廢棄云云。
四、經查本件交通裁罰事件尚未經主管機關裁決在案，此有交通
    部公路總局新竹區監理所中壢監理站竹監壢字第０九六００
    一四三三八號函在卷可稽（見原審卷第四八頁），依前揭說
    明，其聲明異議顯不合法律上之程式，且無可補正，自應予
    以駁回。抗告人徒執前詞，應認其抗告為無理由，予以駁回
    。
據上論結，應依道路交通案件處理辦法第二十六條，刑事訴訟法
第四百十二條，裁定如主文。
中　　華　　民　　國　　96　　年　　8 　　月　　31　　日
              刑事第十七庭審判長法　官  趙功恆
                                法  官  孫惠琳
                                法  官  陳憲裕
以上正本證明與原本無異。
不得再抗告。
                                書記官  劉育妃
中　　華　　民　　國　　96　　年　　9 　　月　　3 　　日
